【裁判字號】    97,訴,68
【裁判日期】    970416
【裁判案由】    毒品危害防制條例
【裁判全文】
臺灣臺東地方法院刑事判決                97年度訴字第68號
公  訴  人  臺灣臺東地方法院檢察署檢察官
被      告  甲○○
                    （另案在臺灣泰源技能訓練所執行中）
上列被告因違反毒品危害防制條例等案件，經檢察官提起公訴（
97年度毒偵字第52號、第53號、第54號、第55號、第56號），本
院行簡式審判程序，判決如下：
    主  文
甲○○施用第一級毒品，累犯，處有期徒刑玖月，減為有期徒刑
肆月又拾伍日，扣案之第一級毒品海洛因壹小包（驗餘淨重零點
零肆公克）沒收銷燬之，包裹上開第一級毒品海洛因之包裝袋壹
只沒收之；又施用第二級毒品，累犯，處有期徒刑陸月，減為有
期徒刑參月；又施用第一級毒品，累犯，處有期徒刑玖月；又施
用第一級毒品，累犯，處有期徒刑玖月，扣案之注射針筒壹支沒
收之；又施用第二級毒品，累犯，處有期徒刑陸月。應執行有期
徒刑貳年參月，扣案之第一級毒品海洛因壹小包（驗餘淨重零點
零肆公克）沒收銷燬之，包裹上開第一級毒品海洛因之包裝袋壹
只、注射針筒壹支均沒收。
    事  實
一、甲○○前因施用第二級毒品案件，經臺灣雲林地方法院以91
    年度毒聲字第 894號裁定令入戒治處所強制戒治，執行期滿
    日期為民國92年12月16日，嗣於同年 4月28日停止戒治付保
    護管束，復因施用第二級毒品、竊盜、偽造文書及贓物案件
    ，經同院分別以91年度易字第 551號、93年度虎簡字第10號
    、同年度易字第222號及同年度簡上字第136號判處有期徒刑
    6月、6月、5月及5月，均經確定，並於94年 9月17日縮刑假
    釋併付保護管束，而於同年11月23日保護管束期滿執行完畢
    在案，猶不知悔改，竟仍於上開強制戒治執行完畢後 5年內
    ，分別基於施用第二級毒品甲基安非他命及第一級毒品海洛
    因之犯意，而於下列時、地，分別為下列行為：
  (一)於96年4月7日下午 6時許，在雲林縣莿桐鄉某路旁停放車牌
    號碼不詳之車內，先將甲基安非他命放置在玻璃球吸食器內
    ，以火燒烤吸食煙氣之方式，施用甲基安非他命 1次後，旋
    將海洛因摻入香煙內，再以火燃燒吸食之方式，施用海洛因
    1 次。嗣經警於同年月8日凌晨4時許，在雲林縣莿桐鄉大美
    村大美10-4號後院查獲，並於其身上扣得海洛因 1小包（不
    含包裝袋，驗餘淨重0.04公克）、其所有供施用海洛因所用
    之包裹上開海洛因包裝袋1只。
  (二)於96年 5月30日下午1時至2時許間，在雲林縣虎尾鎮某路旁
    停放車牌號碼不詳之車內，將海洛因放入針筒內，加水混合
    後，再以該針筒注射靜脈之方式，施用海洛因 1次，旋於同
    日下午3時許，為警在雲林縣西螺鎮之新西螺大橋下查獲。
  (三)於96年6月4日晚間10時許，在雲林縣土庫鎮某路旁停放之車
    牌號碼 7V-4450號自用小貨車內，先將甲基安非他命放置在
    玻璃球吸食器內，以火燒烤吸食煙氣之方式，施用甲基安非
    他命 1次，經3至5分鐘後，旋將海洛因放入針筒內加水混合
    後，再以該針筒注射靜脈之方式，施用海洛因 1次。嗣經警
    於同年月5日上午5時30分許，在雲林縣土庫鎮溪心2-18號前
    查獲，並當場自上開自用小貨車內扣得其所有供施用海洛因
    所用之注射針筒1支。
二、案經雲林縣警察局斗六分局、西螺分局及虎尾分局報告、臺
    灣雲林看守所移送臺灣雲林地方法院檢察署呈請臺灣高等法
    院檢察署檢察長令轉臺灣臺東地方法院檢察署檢察官偵查起
    訴。
    理  由
一、本案被告甲○○所犯係死刑、無期徒刑、最輕本刑為 3年以
    上有期徒刑以外之罪，亦非高等法院管轄之第一審案件，而
    被告於本院行準備程序中就被訴事實為有罪之陳述，經告知
    簡式審判程序之旨，並聽取公訴人及被告意見後，本院合議
    庭依刑事訴訟法第 273條之1第1項規定，裁定由受命法官獨
    任進行簡式審判程序，合先敘明。
二、上揭犯罪事實，業據被告甲○○於本院審理中坦白承認，且
    被告先後為警及監所人員所採集之尿液（尿液檢體編號分別
    為00000000號、A497號、0000000000號、A983號），經送鑑
    驗結果，均呈嗎啡（海洛因之主要代謝物）及甲基安非他命
    之陽性反應，另被告為警所採集之尿液（尿液檢體編號：00
    00-0000 號）經送鑑驗結果，則呈嗎啡之陽性反應，此有臺
    灣檢驗科技股份有限公司96年 4月16日濫用藥物尿液檢驗報
    告（報告編號：KＺ000000000000號）及雲林縣警察局斗六分
    局移送字號與檢體編號對照表各 1紙、詮昕科技股份有限公
    司96年4月18日濫用藥物尿液檢驗報告（報告編號：0000000
    0 號）及臺灣雲林第二監獄收容人尿液採集作業確認書、同
    意書、檢體採收紀錄表各 1紙、臺灣檢驗科技股份有限公司
    96年6月22日濫用藥物尿液檢驗報告（報告編號：KＺ0000000
    00000 號）及雲林縣警察局虎尾分局查獲毒品嫌犯尿液送檢
    真實姓名對照表各1紙、詮昕科技股份有限公司96年6月22日
    濫用藥物尿液檢驗報告（報告編號：00000000號）及臺灣雲
    林第二監獄收容人尿液採集作業確認書、同意書、檢體採收
    紀錄表各1紙、臺灣檢驗科技股份有限公司96年6月12日濫用
    藥物尿液檢驗報告（報告編號：KＺ000000000000號）及雲林
    縣警察局西螺分局查獲煙毒、麻管嫌犯尿液送檢真實姓名對
    照表（檢體編號誤繕為 0000-0000號）、濫用藥物尿液檢驗
    檢體監管紀錄表各 1紙附卷足憑。又毒品施用後於尿液中可
    檢出之時間，受施用劑量及頻率、施用方式、飲水量之多寡
    、個人體質及其代謝情況等因素影響，因個案而異，海洛因
    一般可檢出之時間為施用後2至4日，甲基安非他命為1至5日
    ，而海洛因服用後24小時內經由尿液排出之量可達施用劑量
    之80%，甲基安非他命服用後24小時內則約有施用量之70%排
    泄於尿液中，此有行政院衛生署管制藥品管理局92年 3月10
    日管檢字第0920001495號函可資參照；而尿液中是否含有海
    洛因、甲基安非他命或安非他命反應，經以氣相層析質譜儀
    （GC/MS） 分析方法進行確認檢驗，尿液檢體中濫用藥物或
    其代謝物之濃度高於或等於下列之濃度時，即可認定鴉片類
    、安非他命類之藥物存在：(1)嗎啡：300ng/ml；(2)安非他命
    ：500ng/ml；(3)甲基安非他命：500ng/ml，且就尿液檢體中
    甲基安非他命之濃度高於500ng/ml時，其代謝物安非他命之
    濃度亦應同時等於或高於200ng/ml，方可判定為甲基安非他
    命陽性反應，此觀卷附前開檢驗報告之說明甚詳，另行政院
    衛生署管制藥品管理局90年9月13日管檢字第98064號函亦可
    參照。復依法務部法醫研究所93年10月13日法醫毒字第0930
    003574號函文所載，海洛因經人體代謝後，在尿液中不會代
    謝產生可待因，但非法濫用之海洛因毒品在製造過程中常含
    有少量雜質乙醯可待因，乙醯可待因經人體代謝後，在尿液
    中會產生可待因，且實務上國內查獲之海洛因毒品內常摻有
    各種不同之物質，如稀釋物澱粉、興奮劑、解熱鎮痛劑、抗
    組織胺藥、支氣管擴張劑等，甚至有摻入大量可待因之案例
    ，因此非法施用海洛因毒品者，在尿液中可檢出較大量之嗎
    啡成分及較少量可待因成分。本案前揭確認檢驗，均係以氣
    相層析質譜儀進行檢驗，為目前公認較為精細之檢驗方式，
    一般均不致產生海洛因、安非他命或甲基安非他命之偽陽性
    反應，且就檢驗之檢體而言，並不要求達到閥值之濃度，而
    係以分析物是否存在為準，分析結果等於或高於最低可檢濃
    度（LOQ） 時，即稱之為陽性。查被告前開尿液檢體之確認
    檢驗結果分別為：(一)嗎啡：3,020ng/ml，可待因：732ng/ml
    ，甲基安非他命：23,890ng/ml，安非他命： 2,420ng/ml；
    (二)嗎啡：548ng/ml，可待因：低於 75ng/ml，甲基安非他命
    ：9,246ng/ml，安非他命：1,145ng/ml；(三)嗎啡：8,820ng/
    ml，可待因：2,180ng/ml，甲基安非他命：6,304ng/ml，安
    非他命：456ng/ml；(四)嗎啡：4,779ng/ml，可待因：低於30
    0ng/ml，甲基安非他命：4,599ng/ml，安非他命：412ng/ml
    ；(五)嗎啡：13,340ng/ml，可待因： 2,700ng/ml，均高於該
    確認結果報告之最低可檢濃度，且嗎啡濃度均遠高於可待因
    之濃度，依前揭說明，足認被告之尿液中，嗎啡及甲基安非
    他命確實均呈陽性反應，應無疑義。此外，扣案之白色粉末
    1 小包（不含包裝袋，驗餘淨重0.04公克）經送鑑定結果，
    確含有海洛因之成分，有法務部調查局96年6月5日調科壹字
    第09623048690號鑑定書1紙存卷可考，復有扣案之注射針筒
    1支及卷附之臺灣雲林地方法院檢察署96年度毒保字第102號
    、同年度保管字第779號扣押物品清單2紙可資佐憑。綜上，
    足認被告自白與事實相符，本案事證明確，其施用海洛因及
    甲基安非他命之犯行，均堪認定。又被告前因施用第二級毒
    品案件，經臺灣雲林地方法院以91年度毒聲字第 894號裁定
    送強制戒治，執行期滿日原為92年12月16日，嗣於同年 4月
    28日停止戒治付保護管束，嗣經同院於同年11月26日以92年
    度毒聲字第 949號裁定撤銷停止戒治並送強制戒治，惟因毒
    品危害防制條例第22條業於93年1月9日刪除生效，依同條例
    第35條第1項第1款規定，仍應以92年12月16日為上開強制戒
    治執行完畢之日，復因施用第二級毒品等案件，經同院分別
    以91年度易字第551號及93年度虎簡字第10號判處有期徒刑6
    月、6月確定後，於94年9月17日縮刑假釋付保護管束，並於
    同年11月23日保護管束期滿執行完畢等情，有臺灣高等法院
    被告前案紀錄表 1份在卷可參，是被告於強制戒治執行完畢
    後，5年內再犯本案施用毒品之罪，應予依法論科。
三、按海洛因及甲基安非他命分別為毒品危害防制條例第2條第2
    項第1款、第2款所明定之第一級毒品及第二級毒品。核被告
    於事實欄一、(一)、(二)、(三)施用海洛因之行為，均係犯毒品危
    害防制條例第10條第 1項之施用第一級毒品罪，其於事實欄
    一、(一)、(三)施用甲基安非他命之行為，均係犯毒品危害防制
    條例第10條第 2項之施用第二級毒品罪。被告持有海洛因及
    甲基安非他命嗣進而施用之，其持有之低度行為應分別為施
    用之高度行為所吸收，均不另論罪。又被告所犯上開 5罪間
    ，犯意各別，行為互殊，應予分論併罰。再被告有如事實欄
    一所載之論罪科刑及執行情形，有卷附臺灣高等法院被告前
    案紀錄表1份可按，其受有期徒刑之執行完畢後，5年以內故
    意再犯本案法定刑為有期徒刑之罪，均為累犯，應各依法加
    重其刑。爰審酌被告正值壯年，不思尋求正當之身心發展，
    前已因施用毒品經強制戒治及徒刑處遇執畢如上述，猶不知
    省悟，未見其斷絕毒害而一再施用毒品，顯見其自制力薄弱
    ，且未衷心悛悔，漠視法令之禁制，又施用毒品，非但足以
    導致個人之精神障礙、性格異常，甚至造成生命危險，而戕
    害一己之身心健康，且其對社會治安可能之危害程度非微，
    惟念及其施用毒品之動機及目的僅在求一己快感，毒害己身
    ，於他人之法益尚未生實際侵害，且犯後坦承犯行，態度尚
    稱良好，兼衡其知識程度、生活狀況及犯罪情節等一切情狀
    ，各量處如主文所示之刑。另被告於事實欄一、(一)所犯上開
    2罪，其犯罪時間均係於96年4月24日之前，且無中華民國96
    年罪犯減刑條例所定不得減刑之情形，爰依同條例第2條第1
    項第3款、第7條規定，各減其宣告刑二分之一，並就上開5
    罪定其應執行之刑。又扣案之海洛因 1小包（不含包裝袋，
    驗餘淨重0.04公克），為第一級毒品之違禁物，應依毒品危
    害防制條例第18條第 1項前段沒收銷燬之。另包裹上開海洛
    因之包裝袋 1只，係用於包裹毒品，防止其裸露、逸出及受
    潮，便於攜帶施用，且鑑定機關鑑定時既將前揭包裝袋與海
    洛因分別秤重，有上開法務部調查局鑑定書 1紙可查，堪認
    前揭包裝袋與上開海洛因尚無不可析離之關係，而注射針筒
    1 支，係供被告施用海洛因所用之物，且上揭物品均為被告
    所有，業據被告供承在卷，又此等物品本質上尚可供其他用
    途使用，客觀上難認係專供施用毒品之器具，應依刑法第38
    條第1項第2款宣告沒收。至扣案之香煙盒 1個雖屬被告所有
    ，然與犯罪無直接關係，另扣案之驗餘尿液 2瓶，亦僅具證
    據性質，又均非違禁物，爰不另為沒收之諭知，併此敘明。
據上論斷，應依刑事訴訟法第 273條之1第1項、第299條第1項前
段，毒品危害防制條例第10條第1項、第2項、第18條第 1項前段
，刑法第11條、第47條第1項、第38條第1項第2款、第51條第5款
，中華民國96年罪犯減刑條例第2條第1項第3款、第7條，判決如
主文。
本案經檢察官乙○○到庭執行職務
中    華    民    國    97    年     4    月    16    日
                  刑事第四庭  法  官  劉正偉
以上正本證明與原本無異。
如不服本判決，應於判決收受後10日內，向本院提出上訴狀（須
附繕本）。
                              書記官  尹玉琪
中    華    民    國    97    年    4     月    21    日
附錄論罪科刑法條全文：
毒品危害防制條例第10條：
施用第一級毒品者，處6月以上5年以下有期徒刑。
施用第二級毒品者，處3年以下有期徒刑。


司法院資訊處製作；財團法人民間司法改革基金會備份。
